【裁判字號】    92,訴緝,40
【裁判日期】    920912
【裁判案由】    遺棄
【裁判全文】
臺灣屏東地方法院刑事判決                          九十二年度訴緝字第四號
    公  訴  人  臺灣屏東地方法院檢察署檢察官
    被      告  Miranda.
右列被告因遺棄案件，經檢察官提起公訴（九十年度偵字第三六三八號），本院判決
如左：
    主  文
Miranda Josepephine Espinola無罪。
    理  由
一、公訴意旨略以：被告Miranda Josepephine Espinola為雇主何梅花申請至臺工作
    之菲律賓女傭（已於民國八十九年五月一日解雇），於九十年四月二十五日十時
    二十分許，在屏東縣東港鎮新仁愛醫院產下一名男嬰，依法對其負有養育之義務
    ，嗣於翌日中午十二時許，向醫院請假外出後，即未再歸院並失去聯繫，不予其
    子即該男嬰生存上所必要之養育，因認被告Miranda Josepephine Espinola涉犯
    刑法遺棄罪嫌。
二、本件公訴意旨認定被告Miranda Josepephine Espinola涉犯前揭遺棄罪嫌，無非
    以證人即新仁愛醫院護士林錦霞於警訊中之指述，與證人即被告原僱主何梅花於
    警訊中證明其確為申請來臺工作之菲律賓女傭，及卷附居留外僑作業外勞詳細資
    料影本一紙、照片四張等物為其論據。被告Miranda Josepephine Espinola於偵
    查中固未到案應訊，其在本院訊問時，對右揭時地在醫院將男嬰生下翌日，即利
    用請假為名而獨自離去等情，均坦承不諱，然辯稱：因為伊是逃逸的外勞，怕被
    醫院發現；伊將男嬰留下，是覺得那裏是醫院，會有人照顧等語（詳本院卷九十
    二年八月十四日訊問筆錄）。
三、按犯罪事實應依證據認定之，無證據不得認定犯罪事實，刑事訴訟法第一百五十
    四條第二項，定有明文。不能證明被告犯罪或其行為不罰者，應諭知無罪之判決
    ，同法第三百零一條第一項，復已明定。次按，刑法第二百九十四條第一項後段
    之遺棄罪，必以對於無自救力之人，不盡扶養或保護義務，而致其有不能生存之
    虞者，始克成立。若負有此項義務之人，不盡其義務，而事實上尚有他人為之養
    育或保護，對於該無自救力人之生命，並不發生危險者，即難成立該條之罪，最
    高法院二十九年上字第三七七七號，著有判例。又刑法第二百九十四條第一項後
    段之遺棄罪，以負有扶助、養育或保護義務者，對於無自救力之人，不為其生存
    所必要之扶助、養育或保護為要件。所謂「生存所必要之扶助、養育或保護」，
    係指義務人不履行其義務，於無自救力人之生存有危險者而言。是本院二十九年
    上字第三七七七號判例所稱：「若負有此項義務之人，不盡其義務，而事實上尚
    有他人為之養育或保護，對於該無自救力人之生命，並不發生危險者，即難成立
    該條之罪」，應以於該義務人不履行其義務之際，業已另有其他義務人為之扶助
    、養育或保護者為限；否則該義務人一旦不履行其義務，對於無自救力人之生存
    自有危險，仍無解於該罪責，最高法院八十七年臺上字第二三九五號判例，可資
    參照。
四、經查，被告Miranda Josepephine Espinola係經申請，於八十八年八月間來臺工
    作之菲律賓籍勞工，並於八十九年五月一日經僱主何梅花解雇，由仲介公司派員
    帶回後即自行逃逸等情，業據被告Miranda Josepephine Espinola自承，及證人
    何梅花證述綦詳，並有居留外僑作業外勞詳細資料查註紀錄表一紙在卷可稽。被
    告Miranda Josepephine Espinola於九十年四月二十五日上午十時二十分許，因
    腹痛前往屏東縣東港鎮「新仁愛醫院」就醫而住院，於同日上午十時三十二分在
    該院產下男嬰一名，旋於次日利用請假為名而獨自離去，將男嬰遺留在該院等情
    ，亦經證人即新仁愛醫院護士林錦霞於警訊中指述明確，並為被告所坦認不諱，
    堪信為真。惟查，依證人林錦霞證述意旨，被告Miranda Josepephine Espinola
    右揭時地生產前，係因新仁愛醫院診查結果，認其子宮頸已經開八公分，必須住
    院，旋由該院人員為其接生後，將母子留置該院，足徵被告自行前往醫院生產時
    ，該院除給予所需之醫療協助，並於男嬰出生後，事實上提供渠母子必要之照護
    外，於被告Miranda Josepephine Espinola離去前，猶曾受理其請假事宜，是就
    其間互動關係，堪認被告Miranda Josepephine Espinola與該醫院間，對提供生
    產醫療協助及產後母子照護事宜，確已因意思實現而有明示或默示契約關係存在
    ，雙方就該提供生命維持及照護之事實上關係，並均有認識，則被告事後雖未經
    付費，即將男嬰遺留予醫院繼續照顧而自行離去，其行為或已成立民事債務不履
    行責任，然究不影響其將男嬰交由其他義務人提供扶助、養育或保護之事實，而
    以該醫院之經濟與專業能力，及其社會責任、契約義務等主、客觀條件，本件事
    實上亦堪認為已有他人為之養育、保護，對於該無自救力男嬰之生命，並不發生
    危險，依前揭判例意旨，尚難認為被告Miranda Josepephine Espinola就上開無
    自救力之男嬰，已有不為其生存所必要之扶助、養育或保護之行為，堪予認定。
    此外，本件既無其他積極事證可認被告Miranda Josepephine Espinola確有公訴
    意旨指述之犯行，揆諸前開說明，自應認為不能證明被告犯罪，應為被告無罪之
    諭知。
五、被告Miranda Josepephine Espinola於本院審理期日，經合法傳喚而無正當理由
    不到庭陳述，然本件既應為無罪之判決，爰不待其陳述而逕為判決，附此敘明。
據上論斷，應依刑事訴訟法第三百零一條第一項、第三百零六條，判決如主文。
本案經檢察官莊啟勝到庭執行職務
中      華      民      國    九十二    年      九      月    十  二    日
                                     臺灣屏東地方法院刑事第四庭
                                         法  官  陳松檀
右正本證明與原本無異。
如不服本判決應於收受本判決後送達後十日內向本院提出上訴書狀，其未敘述上訴理
由者，並得於提起上訴後十日內向本院補提理由書狀（均須按他造當事人之人數附繕
本 ）「切勿逕送上級法院」
                                         書記官  張儷薾
中      華      民      國    九十二    年      九      月    十  二    日


司法院資訊處製作；財團法人民間司法改革基金會備份。
